臺灣高雄地方法院民事判決　　　　　　　94年度訴字第1110號
原　　　告　甲○○
訴訟代理人　黃銘鈞
被　　　告　高雄縣美濃鎮農會
法定代理人　乙○○
訴訟代理人　柯怡如律師
當事人間第三人異議之訴事件，本院於民國94年8 月5 日言詞辯
論終結，判決如下：
  主  文
原告之訴駁回。
訴訟費用由原告負擔。
  事實及理由
壹、程序部分
    按第三人就執行標的物有排除強制執行之權利者，得於執行
    程序終結前，向執行法院對債權人提起異議之訴，強制執行
    法第15條前段定有明文。本件原告主張其就系爭建物有所有
    權，提起異議之訴，又該強制執行程序尚未終結，已據本院
    依職權調取本院93年度執字第44149 號執行卷查明屬實，是
    其起訴自屬合法，先予敘明。
貳、實體部分
一、原告主張：執行法院93年度執字第44149 號拍賣抵押物強制
    執行事件中，如附圖所示坐落高雄縣美濃鎮○○○段2870、
    2871、2872地號土地上面積626.4 平方公尺之Ａ、Ｄ（含Ｄ
    ’部分）未保存登記建物二棟（下稱系爭建物），乃伊出資
    僱請建築工人起造而取得所有權，供伊經營之廣興畜牧場作
    飼養雞隻、堆放飼料器具使用。詎被告於上開對債務人黃銘
    鈞拍賣抵押物之強制執行事件，竟聲請一併查封拍賣，爰本
    於強制執行第15條規定，請求撤銷執行法院就系爭建物所為
    之強制執行程序等語。並聲明：(一)鈞院93年度執字第44149
    號拍賣抵押物強制執行事件中，就系爭建物所為強制執行程
    序應予撤銷。(二)訴訟費用由被告負擔。
二、被告則以：債務人黃銘鈞之被繼承人黃芳信前以其所有坐落
    高雄縣美濃鎮○○○段2870、2871地號土地，及其上同段43
    號建物（即門牌號碼為高雄縣美濃鎮○○路一號）設定抵押
    ，向伊借款，嗣未依約清償，經伊聲請拍賣前開抵押之土地
    、建物獲准；而系爭建物係土地所有人黃芳信及黃銘鈞於抵
    押權設定後所興建，且經伊依民法第877 條之規定聲請併付
    拍賣，系爭建物並非原告出資興建，原告無所有權，自無排
    除本件強制執行程序之權利等語，資為抗辯。並聲明：(一)駁
    回原告之訴。(二)訴訟費用由原告負擔。
三、不爭執事項：
  (一)訴外人黃芳信於民國84年10月13日以其所有坐落高雄縣美濃
    鎮○○○段2870、2871地號土地，及其上同段43號建物（即
    門牌號碼為高雄縣美濃鎮○○路一號）為擔保，設定本金為
    新台幣（下同）600 萬元之最高限額抵押權向被告借款，嗣
    因未依約清償，經被告聲請拍賣抵押物，並依民法第877 條
    之規定聲請將系爭建物併付拍賣，本院執行處於93年9 月17
    日查封完畢，經定於94年4 月7 日第一次拍賣無人應買，再
    定於94年5 月5 日公告第二次拍賣等情，業經本院依職權調
    取93年執字第44149 號強制執行卷宗查明屬實。
  (二)系爭建物未辦理建物第一次所有權登記，坐落高雄縣美濃鎮
    ○○○段2870、2871、2872號土地上、面積合計626.4 平方
    公尺（Ａ540 ㎡＋Ｄ8 ㎡＋Ｄ’78.4㎡＝626.4 ㎡）等情，
    業經本院執行處囑託高雄縣美濃地政事務所測量屬實，有建
    物登記謄本、測量成果圖各一份附於上開93執字第44149 號
    卷內可稽。
四、本件爭點：原告就系爭建物有無取得所有權，而得排除系爭
    建物之強制執行程序？經查：
  (一)按第三人就執行標的物主張有排除強制執行之權利，而依強
    制執行法第15條於執行程序終結前，向執行法院對債權人提
    起異議之訴者，除債權人承認其有排除強制執行之權利者外
    ，依民事訴訟法第277 條第1 項舉證責任分配之規定，應由
    該第三人就其主張之權利負舉證之責。查原告主張系爭建物
    係其出資興建、起造而取得所有權乙節，已為被告否認，則
    依前開說明，原告自應舉證證明系爭建物由其出資興建而取
    得所有權之事實。
  (二)原告主張系爭建物係其出資僱請鐵工丙○○興建等情，固據
    提出支票存根3 紙、支票影本3 張、估價單2 紙及存摺內頁
    交易往來明細資料為證，然均為被告否認，陳稱：前開證物
    前後矛盾，均不足以證明系爭建物係原告出資興建等語。而
    原告雖稱：系爭工程款總額為41萬元，其中29萬元伊是用3
    張支票付款，2 張面額10萬元、1 張9 萬元等語（本院卷24
    頁），惟就上開付款票據，依原告起訴狀所附支票存根4張
    （本院卷第9 頁），與其於本院94年6 月13日準備程序提出
    之支票影本3 張（本院卷第25-28 頁），二者對照觀之，其
    票面金額（前者合計為36萬元、後者合計為29萬元）；發票
    日（前者發票日為6 月20日、10月16日之該兩存根均無相對
    應之支票）等均已不符，顯有可疑。又觀之上開估價單2 紙
    （本院卷第8 頁），其上所載「鐵厝、壁肚、王水」及其餘
    數量、金額、加減計算數字等，並無特定施工標的，亦未列
    明施工項目及所需建材，自無從認與系爭工程確有關聯。再
    者，原告雖陳稱其興建系爭建物之資金係向母親借貸而來，
    有其於土地銀行、其母張桂綢於郵局之各次提領紀錄可稽等
    情（見原告準備書狀33頁以下），並提出存摺內頁交易往來
    明細資料為憑（本院卷39 -51頁），然上開存摺資料至多僅
    證明原告及其母確有於該等特定日期提款之紀錄，惟單有提
    款紀錄並無法證明該提領款項之用途，是原告此部分主張，
    亦無可採。
  (三)又證人丙○○到庭證稱：原告僱請伊施作系爭雞寮工程，工
    程開始做之前，原告先拿支票給伊去買材料，共拿4 、5 張
    支票；雞寮工程總額約41、42萬元，原告是開4 張支票予伊
    ，其中3 張面額均為10萬元，另一張是尾款11、12萬元，系
    爭雞寮工程款原告都是用開票方式給付，沒有另外給現金等
    語（本院卷61-63 頁），與原告陳稱：系爭工程付款方式，
    其中29萬元是用3 張支票支付，面額分別為10萬、10萬、9
    萬元，其餘是分二次拿現金11萬、1 萬元支付；該現金12萬
    元部分是還沒有施作前，伊先拿給丙○○去買材料，支票則
    是等工程全部施作完畢後，伊再開給丙○○等情（本院卷63
    -65 頁），就系爭工程付款時間、付款方式採現金或支票給
    付及付款金額等事項，顯有重大歧異。再經本院提示原告提
    出之估價單2 紙暨其上書寫之項目、數字予證人丙○○辨識
    ，證人證稱：右邊那張是系爭雞寮工程的估價單，左邊那張
    是雞寮工程旁邊之工程；又左邊估價單上所寫數字，是伊與
    原告結清尾款而為計算之數字，284, 100是拆除屋頂的工程
    款，125,950 是下面混擬土地基工程的款項，因伊與原告間
    有太多工程，伊已記不清楚等語（本院卷第62-63 頁），與
    原告陳稱：估價單2 紙均是丙○○就系爭雞寮之工程款，與
    伊作結算之紀錄等語（本院卷65頁），亦有不符。據上，以
    證人所述付款時期、估價內容與原告所敘多所出入，且其受
    領支票之額度、次數，與前揭支票存根或支票影本所載內容
    ，亦各不相符，是足認證人所為上開證詞具有重大疵累，自
    無足採為有利於原告之判斷。
五、綜上所述，原告所舉證據均無法證明其為系爭建物之所有權
    人，則其自無足以排除強制執行之權利。從而，原告請求撤
    銷本院93年度執字第44149 號就系爭建物所為之強制執行程
    序，核屬無據，應予駁回。
六、本件事證已臻明確，兩造所舉其餘攻擊防禦方法暨證據，核
    均與判決結果無關，爰不予一一論述。
七、結論：原告之訴為無理由，依民事訴訟法第78條，判決如主
    文。
中　　華　　民　　國　　94　　年　　8 　　月　　12　　日
              民事第一庭  審判長法  官  甯  馨
                                法  官  盧怡秀
                                法　官　林韋岑
正本係照原本作成。
如不服本判決，應於送達後20日內，向本院提出上訴狀並表明上
訴理由，如於本判決宣示後送達前提起上訴者，應於判決送達後
10日內補提上訴理由書（須附繕本）。
中　　華　　民　　國　　94　　年　　8 　　月　　12　　日
                                書記官　何明昌
